【裁判字號】    99,訴,38
【裁判日期】    990128
【裁判案由】    毒品危害防制條例
【裁判全文】
臺灣基隆地方法院刑事判決                99年度訴字第38號
公  訴  人  臺灣基隆地方法院檢察署檢察官
被      告  乙○○
上列被告因毒品危害防制條例案件，經檢察官提起公訴（98年度
毒偵字第1952號、第2061號），被告於準備程序進行中，就被訴
事實為有罪之陳述，經本院合議庭裁定由受命法官獨任進行簡式
審判程序，判決如下：
    主    文
乙○○施用第一級毒品，累犯，處有期徒刑捌月。又施用第二級
毒品，累犯，處有期徒刑肆月。又施用第一級毒品，累犯，處有
期徒刑捌月，扣案之第一級毒品海洛因（驗餘淨重零點壹貳捌公
克）併同難以析離之包裝袋壹只沒收銷燬之。又施用第二級毒品
，累犯，處有期徒刑肆月，扣案之第二級毒品甲基安非他命（毛
重肆點柒公克）併同難以析離之包裝袋壹只沒收銷燬之。應執行
有期徒刑壹年肆月。扣案之第一級毒品海洛因（驗餘淨重零點壹
貳捌公克）及第二級毒品甲基安非他命（毛重肆點柒公克）併同
難以析離之包裝袋各壹紙均沒收銷燬之。
    犯罪事實及理由
一、本件被告乙○○所犯者非為死刑、無期徒刑、最輕本刑為3
    年以上有期徒刑之罪或高等法院管轄第一審案件，其於準備
    程序進行中，先就被訴事實為有罪之陳述，經告知其簡式審
    判程序之旨，並聽取公訴人、被告之意見後，本院合議庭業
    已依刑事訴訟法第273條之1第1項之規定，裁定由受命法官
    獨任以簡式審判程序進行本案之審理，且依同法第273條之2
    規定，簡式審判程序之證據調查，不受同法第159條第1項、
    第161條之2、第161條之3、第163條之1及第164條至第170條
    規定之限制，合先敘明。
二、本件犯罪事實、證據，除引用如附件檢察官起訴書之記載外
    ，並補充如下：
  (一)犯罪事實部分：
  1.前科部分：被告於起訴書犯罪事實欄記載之徒刑執行完畢後
    ，又因施用第一級、第二級毒品案件，經本院以98年度訴字
    第611號判處判處有期徒刑8月、4月，應執行有期徒刑10月
    確定；再因施用第一級、第二級毒品案件，經本院以98年訴
    字第809號判決判處有期徒刑8月、4月，應執行有期徒刑10
    月確定（現執行中）。
  2.起訴書犯罪事實欄一(一)、(二)所載被告施用第一級毒品海洛因
    、甲基安非他命之時間、地點、方式應補充為「於民國98年
    10 月7日晚間11時50分被查獲前之當日某時，在臺北縣瑞芳
    鎮烏勢巷112號住處內，以將海洛因捲入香菸內吸食之方式
    ，施用第一級毒品海洛因1次；復於同日被查獲前某時，在
    相同處所，以將甲基安非他命置於玻璃球吸食器內，再以火
    烤吸取其散發煙霧之方式，施用第二級毒品甲基安非他命1
    次」
    。
  3.扣得之第一級毒品海洛因1包之毛重應更正為「0.41公克」
    ，其淨重為0.13公克，驗餘淨重0.128公克。另起訴書所載
    扣得「第二級毒品安非他命1包」，應更正為「第二級毒品
    甲基安非他命1包」。
  (二)證據部分：
    補引「蒐證照片8張」、「交通部民用航空局航空醫務中心
    毒品鑑定書」、「被告於本院準備程序及審理時之自白」為
    證據。
三、論罪科刑：
  (一)按海洛因、甲基安非他命分別係毒品危害防制條例所列管之
    第一級毒品及第二級毒品，此為該條例第2條第2項第1款、
    第2款所明定；又犯毒品危害防制條例第10條施用毒品之罪
    者，檢察官應聲請法院裁定，令被告入勒戒處所觀察、勒戒
    ，經觀察、勒戒後，無繼續施用毒品之傾向者，應即釋放，
    並由檢察官為不起訴處分，有繼續施用毒品之傾向者，則由
    檢察官先聲請法院裁定令入戒治處所施以強制戒治，俟強制
    戒治期滿，再行釋放，並由檢察官為不起訴處分；而依前開
    規定觀察勒戒或強制戒治執行完畢釋放後，5年內再犯施用
    毒品之罪者，檢察官應依法追訴，毒品危害防制條例第20條
    第1項、第2項、第23條第2項分別定有明文。且倘被告於5年
    內已再犯，經依法追訴處罰，縱其第3次（或第3次以上）再
    度施用毒品之時間，在初犯經觀察、勒戒或強制戒治執行完
    畢5年以後，已不合於「5年後再犯」之規定，且因已於「5
    年內再犯」，顯見其再犯率甚高，原實施觀察、勒戒或強制
    戒治，已無法收其實效，即應依該條例第10條處罰，有最高
    法院95年5月9日所作成之95年度第7次刑事庭會議決定可資
    參照。查本件被告強制戒治執行完畢釋放後，復因6次施用
    毒品案件，經本院判刑確定，詳如附件起訴書及前揭補充之
    犯罪事實所載，是其本件施用第一級毒品海洛因及第二級毒
    品甲基安非他命之時間固在91年4月20日強制戒治執行完畢
    釋放5年後，惟其強制戒治執行完畢後既因施用毒品案件，
    經6次判決確定，依前揭說明，即非屬毒品危害防制條例第
    20條第3項所定「五年後再犯」之情形，故檢察官依法逕行
    起訴本案，於法要無不合，合先敘明。
  (二)核被告所為如附件起訴書犯罪事實欄一(一)、(三)部分，均係犯
    毒品危害防制條例第10條第1項之施用第一級毒品罪；所為
    如附件起訴書犯罪事實欄一(二)、(四)部分，均係犯同條例第2
    項之施用第二級毒品罪。其持有第一級毒品海洛因及第二級
    毒品甲基安非他命係供施用，其持有第一級毒品及第二級毒
    品之低度行為，應分別為施用第一級毒品及第二級毒品之高
    度行為所吸收，均不另論罪。又其所犯上述四罪，犯意各別
    ，時間不同，應予分論併罰。
  (三)查被告曾受有如附件起訴書犯罪事實欄所載刑之科刑及執行
    完畢等情，有臺灣高等法院被告前案紀錄表1份在卷可按，
    其受有期徒刑執行完畢後，5年內故意再犯本件有期徒刑以
    上之罪，為累犯，應依刑法第47條第1項規定，就其所犯上
    述四罪分別加重其刑。
  (四)爰審酌海洛因及甲基安非他命毒品對於人體會產生成癮性，
    係足以危害個人健康及社會安全之管制藥物，被告經過觀察
    、勒戒、強制戒治及多次判刑暨執行完畢後，猶不知戒除濫
    行施用毒品惡習，再犯本件施用第一級毒品及第二級毒品罪
    ，顯見其毒癮非淺，自不宜輕縱，暨酌以其犯罪之自我麻醉
    動機、所生自我戕害結果，於他人尚不致造成損害及其犯後
    坦承犯行之態度等一切情狀，就其所犯上述四罪，分別量處
    如主文所示之刑，並定其應執行刑，以示懲儆。
  (五)扣案之第一級毒品海洛因（淨重0.13公克、驗餘淨重0.128
    公克）及第二級毒品甲基安非他命（毛重4.7公克），併同
    難以析離之包裝袋各1只，應整體視為查獲之毒品，依毒品
    危害防制條例第18條第1項前段規定宣告沒收銷燬之（蓋無
    論以何種方式分離包裝袋與其內裝之毒品，包裝袋內均會有
    極微量毒品殘留，故上述包裝袋2只應整體視為查獲毒品，
    一併依前揭規定宣告沒收銷燬之）。
四、應適用之法條：
    刑事訴訟法第273條之1第1項、第299條第1項前段、第310條
    之2、第454條，毒品危害防制條例第10條第1項、第2項、第
    23條第2項、第18條第1項前段，刑法第11條、第47條第1項
    、第51條第5款，判決如主文。
本案經檢察官甲○○到庭執行職務。
中    華    民    國    99    年    1     月    28    日
                  刑事第一庭法  官  王美婷
以上正本證明與原本無異。
如不服本判決應於收受送達後10日內向本院提出上訴書狀，並應
敘述具體理由；其未敘述上訴理由者，應於上訴期間屆滿後20日
內向本院補提理由書 (均須按他造當事人之人數附繕本)「切勿
逕送上級法院」。
中    華    民    國    99    年    1     月    28    日
                            書記官  明祖斌
附錄本案論罪科刑法條：
毒品危害防制條例第10條第1項、第2項
施用第一級毒品者，處 6 月以上 5 年以下有期徒刑。
施用第二級毒品者，處 3 年以下有期徒刑。

司法院資訊處製作；財團法人民間司法改革基金會備份。
